臺灣高等法院刑事裁定　　　　　　　　　100年度抗字第182號
抗　告　人　李采琪
　　　　　　李再卿
上列抗告人等因聲請法官迴避案件，不服臺灣臺北地方法院中華
民國100年1月19日裁定（100年度聲字第114號），提起抗告，本
院裁定如下：
    主  文
抗告駁回。
    理  由
一、本件原裁定意旨略以：聲請人聲請相對人李桂英法官就本院
    99年度易字第3444號案件迴避，僅陳稱「庭上法官李桂英對
    相對人洪發看有說有笑，對具狀人（即聲請人）相當嚴厲，
    且問話中處處偏袒相對人，極力從話語中找破綻，一直想定
    罪具狀人。李采琪被洪發看陷害極度痛苦，法官李桂英不但
    不體諒，且把她當成情緒不穩來處理，多次要叫李采琪出去
    ，也想要李采琪幾天後重新出庭，法官為何不想想被冤枉陷
    害的滋味？為何不想想為什麼要偏袒洪發看？為何不反省自
    己是否受了對方金錢的誘惑？」、「法官李桂英在99年12月
    31日傳訊李采琪、李再卿。在庭中，法官李桂英就問洪發看
    （臺灣臺北地方法院刑事庭99年度易字第2932號）此案何時
    宣判？洪發看答以：『最近兩天』可見問題很嚴重：因為洪
    發看與律師、法官：楊台清還有私下聯絡（所以知道宣判改
    期），且有私相收受賄賂關係（有金錢來往嫌疑，才能讓法
    官楊台清把宣判日期延後），致使原本要宣判洪發看有罪的
    ，一定就變成宣判洪發看無罪。而法官李桂英，可因這案因
    為判洪發看無罪，順理成章來定具狀人的罪（三歲小孩也看
    得出）。洪發看和李桂英之間的關係可想而知，難怪李桂英
    那麼在意這案的判決。」等語。經本院職權調閱本院99年度
    易字第3444號、99年度易字第2932號全卷，尚難認有聲請人
    所指情節。觀之本院99年度易字第3444號該卷筆錄，承審法
    官李桂英亦無詢問告訴人洪發看，關於另案即本院99年度易
    字第2932號案件之宣判情形，復佐以本院99年度易字第2932
    號案件，確無宣判日期延後情事，則難認相對人李桂英法官
    對其所承辦該案件，有何聲請人所指情事，或有刑事訴訟法
    第17條所列各款應自行迴避而不迴避，或有同法第18條第2
    款規定足認執行職務有偏頗之虞情形。又聲請人聲請迴避事
    由，並未提出任何具體事證足證相對人李桂英法官有偏頗、
    不公平審理之虞，揆諸首揭判例意旨，此部分聲請，洵非正
    當，亦應予駁回。
二、抗告意旨詳如附件刑事聲請迴避抗告狀所載。
三、按「當事人遇有左列情形之一者，得聲請推事迴避：一、推
    事有前條情形而不自行迴避者。二、推事有前條以外情形，
    足認其執行職務有偏頗之虞者。」，刑事訴訟法第18條定有
    明文。次按刑事訴訟法第18條第2款所謂足認法官執行職務
    有偏頗之虞，係指以一般通常之人所具有之合理觀點，對於
    該承辦法官能否為公平之裁判，均足產生懷疑；且此種懷疑
    之發生，存有其完全客觀之原因，而非僅出於當事人自己主
    觀之判斷者，始足當之。至於訴訟上之指揮，乃專屬於法院
    之職權，當事人之主張、聲請，在無礙於事實之確認以及法
    的解釋適用之範圍下，法院固得斟酌其請求以為訴訟之進行
    ，但仍不得以此對當事人之有利與否，作為其將有不公平裁
    判之依據，更不得以此訴訟之進行與否，乃謂有偏頗之虞，
    而聲請法官迴避；又當事人聲請推事迴避，以有具體事實足
    認其執行職務有偏頗之情形為限，若僅對於推事之指揮訴訟
    ，或其訊問方法，有所不滿，不能指為有偏頗之虞；所謂有
    偏頗之虞，係指推事與訴訟關係人具有故舊恩怨等關係，其
    審判恐有不公平者而言，復經最高法院著有79年臺抗字第31
    8號、18年抗字第149號判例、19年抗字第285號判例可資查
    考。經查：
  (一)抗告人抗告意旨稱：「臺灣臺北地方法院檢察署檢察官鄭東
    峰惱羞成怒報復我們，把莫須有罪名加在具狀人身上並提起
    公訴，臺灣臺北地方法院刑事庭春股99年度易字第3444號之
    承審法官李桂英馬上於99年12月31日傳訊李采琪、李再卿，
    審訊時李桂英偏袒極為嚴重。（我們有李采琪、蕭益男、李
    再卿都可見證，是洪發看傷害李采琪，我們沒私闖民宅，但
    法官李桂英光憑相對人洪發看一個人，他無其他證人，就採
    取洪發看說詞，不理我們說詞，並積極要找出我們說話的破
    綻要定我們的罪，我們懷疑該院為官官相護，竟然都故意看
    不出蛛絲馬跡，讓受害人很無奈！）」云云。惟查，刑事訴
    訟法第18條第2 款所謂有偏頗之虞，係指法官與訴訟關係人
    具有故舊恩怨等關係，致一般人通常均足以對法官能否為公
    平之裁判產生疑慮之情形，關於法官開庭時欲聽取或質疑當
    事人之說詞之訊問方法，應純屬法官為發現案件真實所為之
    訴訟指揮權限之事項，且審酌抗告人等所指述之情節，亦難
    認已生對該案事實之確認及法律之解釋或適用上有所影響，
    抗告人等執此不滿，指摘本案承審法官有偏頗之虞，純屬主
    觀之臆測，應不可採。
  (二)抗告意旨另稱：「臺灣臺北地方法院刑事庭99年度易字第29
    32號案件之法官楊台清本來要定罪洪發看，並訂於99年12月
    13日宣判，但12月13日並沒有宣判。法官李桂英馬上於99年
    12月31日傳訊李采琪、李再卿，在庭中法官李桂英就問洪發
    看：（99年度易字第2932號此案何時宣判？）洪發看答以：
    『最近2天！』可見問題很嚴重：因為洪發看與律師、法官
    楊台清還有私下聯絡（所以知道宣判改期），且有私相收受
    賄賂關係（有金錢來往嫌疑，才能讓法官楊台清把宣判日期
    延後），致使原本要宣判洪發看有罪的，一定就變成宣判洪
    發看無罪。而法官李桂英，可因這案因為判洪發看無罪，順
    理成章來定具狀人的罪（三歲小孩也看得出）。洪發看和李
    桂英之間的關係可想而知，難怪李桂英那麼在意這案的判決
    。（原審故意改為李桂英無問及宣判內容，我們說的是日期
    ，原審卻說內容，為何官官相護，竟然無所不用其極？李再
    卿、李采琪都當場聽到。原審竟然查不出，如此辦事效率讓
    人訝異！你們真的在辦案嗎？我們曾檢舉鄭東峰但上司都不
    處理，讓鄭東峰亂起訴案件，也讓楊台清可參考，而李桂英
    就是要用這些不利我們的不義判詞，來定我們的罪。）」云
    云。本院查，原審法院已詳敘依職權調閱原審99年度易字第
    3444號、99年度易字第2932號全卷，難認有抗告人等所指關
    於承審法官李桂英詢問告訴人洪發看關於另案即原審法院99
    年度易字第2932號案件之宣判情形，且該另案亦確無宣判日
    期延後之情事，抗告人等猶執陳詞徒憑己見認承審法官李桂
    英有上揭情事，無一可採。此外，其餘抗告意旨，或為另案
    爭執，或為本案實體事項，或為宗教意見，均難認與迴避事
    項有關，抗告人等復未提出其他具體證據足認法官李桂英與
    抗告人等具有故舊恩怨等關係，致審判恐有不公平之客觀事
    實，自難認法官於執行職務有偏頗之虞。是本件抗告，並無
    理由，應予駁回。
四、據上論結，應依刑事訴訟法第412條，裁定如主文。
中    華    民    國   100    年    2     月    25    日
                  刑事第二十一庭審判長法  官  周政達
                                      法  官  許永煌
                                      法  官  趙文
以上正本證明與原本無異。
不得抗告。
                                      書記官  葉金發
中    華    民    國   100    年    3     月    1     日